【裁判字號】    97,台上,109
【裁判日期】    970110
【裁判案由】    強盜
【裁判全文】
最高法院刑事判決              九十七年度台上字第一０九號
上  訴  人  甲○○
            乙○○
上列上訴人等因強盜案件，不服台灣高等法院台南分院中華民國
九十六年十一月十四日第二審更審判決（九十六年度上更(一)字第
三七二號，起訴案號：台灣台南地方法院檢察署九十五年度偵字
第六九六二號、第七０四五號），提起上訴，本院判決如下：
    主  文
上訴駁回。
    理  由
按刑事訴訟法第三百七十七條規定：上訴於第三審法院，非以判
決違背法令為理由不得為之；是提起第三審上訴，應以原判決違
背法令為理由，係屬法定要件；如果上訴理由書狀並未依據卷內
訴訟資料具體指摘原判決不適用何種法則或如何適用不當，或所
指摘原判決違法情事，顯與法律規定得為第三審上訴理由之違法
情形不相適合時，均應認其上訴為違背法律上之程式，予以駁回
。原判決撤銷第一審之科刑判決，改判仍論處上訴人甲○○、乙
○○共同意圖為自己不法之所有，攜帶兇器以脅迫至使不能抗拒
，而使其交付（財物），未遂罪刑（均累犯，甲○○處有期徒刑
四年二月；乙○○處有期徒刑四年）。
乙○○之上訴意旨略以：(一)、原判決以證人劉啟賢、陳松淮、陳
秀萍、程麗文、蕭龍村之證詞、監視光碟翻拍照片及棄車現場蒐
證照片、指認照片、台南縣警察局車輛協尋電腦輸入單、勘察採
證同意書、台南市警察局鑑識科證物清單、內政部警政署刑事警
察局（下稱刑事警察局）鑑驗書兩份、電話通聯紀錄、玩具手槍
一把及鴨舌帽一頂等，作為乙○○自白之補強證據，惟上開證據
不適合於乙○○犯罪事實之認定，原判決並未敘明就上開證據如
何足以認定乙○○之犯罪事實，及與甲○○間有無共犯關係之關
連性，有判決不載理由或所載理由矛盾之違法。(二)、乙○○除於
民國九十五年四月二十日第二次警詢及九十五年四月二十一日檢
察官偵查中曾自白犯行外，其餘均否認犯罪，原判決以：「倘乙
○○確未參與竊車及強盜農會犯行，何以會得知甲○○及強盜農
會之人呢？又何以在甲○○否認犯行情形下，知悉全部竊車及行
搶過程？」等語，僅以臆測之詞及乙○○自白為據，違反刑事訴
訟法第一百五十六條第二項規定，判決自屬違法。(三)、原判決認
定竊盜犯行與強盜未遂犯行之時間分別為九十五年四月十四日中
午十二時與同日下午三時二十七分許，但乙○○於警詢中即表示
案發時不在場，並於原審聲請傳喚神壇壇主陳和明及主任委員洪
月仙，以證明乙○○案發時正參與廟會活動，原審未予調查，有
調查職責未盡之違法。(四)、原判決以共同被告甲○○偵查中未經
具結及未告知得拒絕證言，且未經乙○○詰問之供述，推翻甲○
○於第一審及原審經具結並有利乙○○之供述，違反司法院釋字
第五八二號解釋等語。甲○○之上訴意旨略以：(一)、案發時因警
鈴大作，甲○○倉皇逃離現場，丟向櫃檯之黑色方形手提袋既無
多餘心思取回，又為何不連同丟棄鴨舌帽及當天穿著之衣褲，原
判決未敘明甲○○有無取回該手提袋，顯有欠妥。(二)、原判決指
甲○○案發時所持玩具手槍之槍身為金屬材料，質地堅硬，頗具
重量，若持以攻擊人當足以對人生命、身體造成威脅；然甲○○
當時站於櫃檯之外，農會行員處於櫃檯之內，甲○○如何能持以
攻擊行員？原判決所載有違實情等語。
惟查：原判決依憑甲○○自承其有於原判決事實欄所載之時、地
，持扣案玩具手槍強盜未遂之供詞及乙○○在偵查中供稱確有與
甲○○共同強盜未遂之供詞、證人劉啟賢、陳松淮、陳秀萍、程
麗文、蕭龍村、李詠詮之證詞、監視光碟翻拍照片及棄車現場蒐
證照片、台南市農會強盜案指認照片、台南縣警察局車輛協尋電
腦輸入單、勘察採證同意書、台南市警察局鑑識課證物清單、刑
事警察局九十五年四月二十四日刑紋字第0950058006號就作案機
車內藥物袋採得與乙○○左姆指相符之指紋鑑定書、九十五年十
二月二十九日刑醫字第09500194218 號鑑驗書、和信電訊股份有
限公司電話通聯紀錄，甲○○實行強盜時所持用之玩具手槍一把
及穿戴之鴨舌帽一頂、第一審勘驗扣案槍枝筆錄等證據資料，認
定上訴人等有原判決事實欄所載之強盜犯行；已於理由內，詳敘
其調查證據之結果及取捨證據認定之理由，並就乙○○否認犯罪
，辯稱：伊只是載甲○○去借車，伊不知道甲○○去偷車，甲○
○騎機車去行搶時，伊並沒有跟著去，甲○○行搶完後，有打電
話叫伊去台南縣西港鄉載伊，伊當時並不知道甲○○去搶農會，
伊確實不知情等語，認非可採，已依據卷內資料，逐一予以指駁
及說明。從形式上觀察，原判決並無理由不備、理由矛盾、適用
法則不當及依法應於審判期日調查之證據而未予調查等違背法令
之情形。按取捨證據及認定事實，乃事實審法院適法職權之行使
，其對證據證明力所為之判斷，苟不悖通常一般人日常生活之經
驗，又未違背客觀上應認為確實之定則，並已敘明其何以為此判
斷之心證理由者，即不能任意指為違法。原判決已說明就卷內所
有證據，本於調查所得心證，分別定其取捨，而憑以認定上訴人
等有本件共同強盜犯行之依據及理由，於法並無違誤，並無上訴
意旨所指判決不備理由或理由矛盾之情形。乙○○上訴意旨(一)置
原判決理由內已詳予說明之事項於不顧，就事實審法院無違於證
據法則之採證認事自由判斷職權之合法行使，再為單純事實上爭
執，自非合法之第三審上訴理由。至原判決於理由內說明：「乙
○○在司法警察尚未得知甲○○涉案時，既可明確供述甲○○為
竊車及行搶之人，且司法警察嗣後確實又在甲○○住處，查扣得
甲○○行搶用玩具手槍及行搶穿戴鴨舌帽、球鞋等物，而甲○○
於偵查及原審（第一審）均供述竊車及行搶過程，亦核與乙○○
於警詢供述相符，『倘乙○○確未參與竊車及強盜農會犯行，何
以會得知甲○○即為竊車及強盜農會之人呢？又何以在甲○○否
認犯行情形下，知悉全部竊車及行搶過程！』」等語（見原判決
正本第七頁）。乃係就乙○○否認犯罪所持之辯解敘明不足採取
之理由，原判決並非單以上開論述為認定乙○○犯罪之唯一根據
。且按證據之取捨及其證明力之判斷與事實之認定，乃事實審法
院自由判斷之職權。原審綜合卷內全部證據資料，本於推理作用
而認定犯罪事實，既無違背一般經驗法則，自非法所不許。乙○
○上訴意旨(二)謂原判決僅以上開臆測之詞而為認定云云，係未憑
卷內資料，徒憑己意任意指摘，自非適法之第三審上訴理由。刑
事訴訟法所稱依法應於審判期日調查之證據，係指與待證事實有
重要關係，在客觀上顯有調查必要性之證據而言，故其範圍並非
漫無限制，必其證據與待證事實具有關連性，若所證明之事項已
臻明瞭，當事人聲請調查之證據，僅在延滯訴訟，自欠缺其調查
之必要性，法院未依聲請為無益之調查，要無違法可言。原判決
已就乙○○否認犯罪所持其案發當時參加村莊廟會繞境活動等語
之辯解，認與事實不符而不足採取；並就乙○○在原審聲請傳喚
證人陳和明、洪月仙一節，認無必要，俱已詳敘其判斷之依據及
取捨證據認定之理由（見原判決正本第九頁至第十頁），所為論
斷俱與卷內資料相符，且無調查職責未盡之情形。乙○○上訴意
旨(三)執以指摘，係置原判決理由內已詳予說明之事項於不顧，仍
執原判決已敘明不予採納其否認犯罪之辯解，就事實審法院無違
於證據法則之採證認事自由判斷職權之合法行使，再為單純事實
上爭執，自非合法之第三審上訴理由。至於甲○○在偵查中所供
與乙○○偵查中坦承犯罪相符之供詞，雖未經具結不具證據能力
，但縱予摒棄，綜合案內其他證據，仍應為同一事實之認定，既
不影響原判決所確定之事實，自不得據為上訴第三審之適法理由
。乙○○上訴意旨(四)執以指摘，亦非適法。至甲○○上訴意旨(一)
，係就與原判決認定事實並無影響之枝節，為單純事實上之爭執
，且未具體指摘原判決究係如何違背法令，自非合法之第三審上
訴理由。復按攜帶兇器強盜，祇須犯罪時攜帶具有危險性之兇器
為已足，並不以攜帶之初有行兇之意圖，亦不以於強盜行為時確
持以行兇為必要。原判決已就其認定甲○○持槍強盜係攜帶兇器
強盜，敘明其判斷之依據及認定之理由（見原判決正本第十三頁
），至於甲○○是否以攜帶之槍枝攻擊農會行員，既不影響原判
決所確認加重強盜之事實。甲○○上訴意旨(二)執以指摘，亦非適
法之第三審上訴理由。上訴人等其餘上訴意旨，係就證據之證明
力或原審已說明論斷之事項為爭執，殊非適法之上訴理由。綜上
，應認上訴人等之上訴俱違背法律上之程式，均予駁回。又上訴
人等對重罪之強盜部分所提起之第三審上訴，既屬不合法而應從
程序上予以駁回，則不得上訴第三審之輕罪即竊盜部分，亦無從
併予實體上審判，自應從程序上予以駁回。另本件為程序判決，
甲○○請求本院從輕量刑，無從審酌，附此敘明。
據上論結，應依刑事訴訟法第三百九十五條前段，判決如主文。
中    華    民    國  九十七  年    一    月    十    日
                      最高法院刑事第十庭
                          審判長法官  林  永  茂
                                法官  吳  昆  仁
                                法官  蘇  振  堂
                                法官  蕭  仰  歸
                                法官  何  菁  莪
      本件正本證明與原本無異
                                      書  記  官
中    華    民    國  九十七  年    一    月   十四   日
                                                      Ｋ


司法院資訊處製作；財團法人民間司法改革基金會備份。
